最高法院刑事判決　　　　　　　　　　　　　　　九十三年度台上字第四四一六號
　　上　訴　人　台灣高等法院高雄分院檢察署檢察官
　　被　　　告　甲○○
右上訴人因被告偽造有價證券案件，不服台灣高等法院高雄分院中華民國九十三年五
月三十一日第二審更審判決（九十三年度上更(一)字第八五號，起訴案號：台灣高雄地
方法院檢察署八十六年度偵字第一六二九二號），提起上訴，本院判決如左：
    主  文
原判決撤銷，發回台灣高等法院高雄分院。
    理  由
本件原判決以公訴意旨認被告甲○○涉有刑法第二百零一條第一項偽造有價證券之罪
嫌，經審理結果，以不能證明被告犯罪，因而維持第一審諭知被告無罪之判決，駁回
檢察官在第二審之上訴，固非無見。
惟查：(一)、按審理事實之法院，於證據雖已調查，而尚有其他必要部分未予調查，仍
難遽為被告有利或不利之認定。卷查依告訴人吳福鑑民國（下同）九十二年五月十四
日提出於原審之刑事告訴補充理由及呈報證物狀內載敘：原審法院之前審向屏東縣佳
冬農會函調被告甲○○帳戶收入支出影本上記載，證人陳春櫻證稱伊所謂代理甲○○
領款新台幣（下同）一百五十萬元之日期是在八十三年一月二十四日，有被告之上開
帳卡資料在卷可稽（見原審上更(一)卷第九十四至九十九頁），經核與被告交付告訴人
吳福鑑合計一百五十萬元，其中一筆一百萬元是在八十三年二月二十一日支付，另一
筆五十萬元是在同年三月二十一日支付，在日期及金額上與證人陳春櫻上述證敘情節
並不相符，已非無疑。又依卷附同案被告李中貴之出入境紀錄資料載示，同案被告李
中貴係八十二年九月十六日出境後，直至八十三年二月九日方始返國入境（見一審卷
第一九九頁）。顯然八十三年一月二十四日同案被告李中貴當日人並不在國內，情灼
有徵。而證人陳春櫻於第一審及原審法院之前審竟證稱伊所代領出之一百五十萬元，
係於八十三年一月二十四日當場交給李中貴，告訴人吳福鑑在場云云（見第一審卷第
一一八至一一九頁，原審上訴字第一四九號卷第九十九至一０二頁），核與上開卷證
資料亦不相符。實情若何？迄欠明瞭，仍有待再詳究審認明白。原審未就此詳予調查
剖析釐清前，遽採證人陳春櫻上揭有瑕疵之證詞，作為被告有利認定之裁判基礎，自
難謂於法無違。(二)、又原判決認定同案被告李中貴簽發面額四百萬元，發票日期為八
十三年一月九日，發票人為告訴人吳福鑑及李中貴之本票係作為擔保日後出口飼料將
發生債務之用（見原判決第七頁第十四至十五行）。惟查被告於第一審八十八年八月
十日下午二時五十分審理時，法官問被告：「吳福鑑四百萬元本票為何？」被告答稱
：「八十三年一月九日設定最高限額抵押後，我打電話通知他們三人（李中貴、李中
勝、吳福鑑）過來取證件時，我將證件印章還吳福鑑。李中貴便開立本票，我問李某
為何開本票，李某對我說那是他們三人要合夥開公司要互相連帶，本票開完後放在我
公司。」（見一審卷第一三五頁背面至一三六頁）。而細繹上開筆錄內之載示，被告
顯然並未要求簽發該紙本票，李中貴何以主動開立？其理安在，尚欠明確。況遍查卷
內證據資料又乏任何證據足資證明李中貴簽發該本票確切作為擔保債務之用。又被告
既稱告訴人在場，為何告訴人並未在本票製作上親自簽名，亦有悖常情，原審未詳審
酌及此，遽為被告有利之判決，自嫌速斷，並不足以昭折服。檢察官上訴意旨執此指
摘原判決不當，非無理由，應認仍有撤銷發回更審之原因。
據上論結，應依刑事訴訟法第三百九十七條、第四百零一條，判決如主文。
中　　　華　　　民　　　國　　九十三　　年　　　八　　　月　　二十六　　日
                              最高法院刑事第十庭
                                  審判長法官  呂　潮　澤
                                        法官  孫　增　同
                                        法官  吳　昭　瑩
                                        法官  劉　介　民
                                        法官  陳　東　誥
      右正本證明與原本無異
                                              書  記  官
中　　　華　　　民　　　國　　九十三　　年　　　九　　　月　　　一　　　日
                                                                        Ｖ
